【裁判字號】    91,重訴,295
【裁判日期】    950223
【裁判案由】    清償債務
【裁判全文】
臺灣彰化地方法院民事判決  91年度重訴字第295號
原      告  癸○○○
訴訟代理人  林世祿律師
複代理人    丁○○
被      告  卯○○
訴訟代理人  林松虎律師
複代理人    丑○○
            戊○○
            蕭智元律師
被      告  申○○
            酉○○
                        2樓之.
            巳○○
            庚○○
訴訟代理人  己○○
被      告  丙○○
            寅○○
            壬○○
            午○○
            甲○○
訴訟代理人  趙惠如律師
複代理人    黃曉雯
參  加  人  合作金庫銀行股份有限公司
法定代理人  辰○
訴訟代理人  乙○○
            子○○
上列當事人間請求清償債務事件，本院於民國95年2月9日言詞辯
論終結，判決如下：
    主  文
原告之訴及假執行之聲請均駁回。
訴訟費用由原告負擔。
    事實及理由
一、被告申○○、酉○○、丙○○、午○○、甲○○均受合法通
    知，無正當理由未於最後言詞辯論期日到場，查無民事訴訟
    法第386條各款所列情形，爰依原告之聲請，由其一造辯論
    而為判決。
二、原告起訴主張：訴外人未○○於民國77年9月間係保證責任
    彰化縣第四信用合作社總經理，與被告寅○○、酉○○、壬○○等集資成立日豐證券股份有限公司（以下簡稱日豐證券
    ），由其負責財務，被告寅○○任總經理，被告申○○、午
    ○○則分別擔任管理部經理、財務部經理。78年6月間，未
    ○○等為吸納客戶提高日豐證券之營運效益，決意違法從事
    丙種墊款業務，由未○○陸續向金主質借大筆資金，供客戶
    融資之用。未○○總計向原告借款新台幣（下同）33,000,
    000元，然後轉借給被告在日豐證券從事股票買賣，凡被告
    買進股票需要資金週轉，即由訴外人辛○○負責將資金存入
    被告之帳戶完成交割。嗣未○○於84年11月20日簽立債權轉
    讓同意書將其對被告之債權讓與原告。原告以本件起訴狀繕
    本之送達，通知被告債權讓與之事實，對被告已生債權讓與
    效力，則原告請求被告清償債務，於法自屬正當等語，並聲
    明：被告郭鈴美應給付原告7,732,97 5元；被告壬○○應給
    付原告33,000,000元；被告申○○應給付原告33,000,000
    元；被告酉○○應給付原告33,000,000元；被告巳○○應給
    付原告33,000,000元；被告庚○○應給付原告33,000,000元
    ；被告丙○○應給付原告25,807,464元；被告寅○○應給付
    原告33,000,000元；被告午○○應給付原告33,000,000元；
    被告甲○○應給付原告32,780,000元，及均自84年11月20日
    起至清償日止按年息百分之五計算之利息，如其中一被告或
    數被告已履行33,000,000元及利息之給付義務，其他被告則
    免其給付義務；原告願供擔保，請准宣告假執行；訴訟費用
    由被告負擔。
二、被告部分：
  (1)被告酉○○抗辯：原告主張被告積欠未○○257,109,832元
    ，應由原告舉證證明被告有向未○○借貸該筆款項。本件未
    ○○固與原告書立債權轉讓同意書，但該同意書不能證明未
    ○○與被告間有上開數額之債權債務存在。且未○○因挪用
    公款犯罪行為而不法取得之財物，根本無權轉讓，其債權之
    讓與為無效等語。並聲明：原告之訴駁回；如受不利之判決
    ，願提供擔保，請准宣告免為假執行。
  (二)被告卯○○抗辯：被告否認該債權轉讓同意書之真正。被告
    與未○○並不相識，如何向其借貸鉅款。又依該債權轉讓同
    意書所載，未○○讓與原告之債權額僅為33,000,000元無疑
    ，然該債權轉讓同意書所載之借款債權超過數拾億元，因此
    原告所受讓之33,000,000元究係指那些債務人之借款債權，
    該債權轉讓同意書並未明確指明，該債權轉讓同意書僅記載
    被告之債務額約為一千多萬元，顯然並未確定，自難為給付
    之訴之標的。被告與同案其他被告係依據何種法律關係而須
    就33,000,000元負連帶給付之責，原告亦未說明其依據，足
    見本件原告之請求顯屬無據等語。並聲明：原告之訴駁回；
    如受不利之判決，願提供擔保，請准宣告免為假執行。
  (三)被告甲○○抗辯：被告並未向未○○借貸，亦未向日豐公司
    融資，本件原告縱使確有借出33,000,000元，亦應係借與日
    豐證券而非未○○，故原告與未○○間並無債權債務關係存
    在。又日豐證券既從事丙種墊款，客戶所需融資資金自係向
    日豐證券借貸，絕無向未○○借貸之理，原告應就未○○與
    被告間有金錢交付及借貸意思表示合致負舉證責任。又依原
    告所提出債權轉讓同意書之記載，未○○讓與原告之債權金
    額為33,000,000元，然該債權轉讓同意書記載之債權總額高
    達數拾億元，該債權轉讓同意書並未明確書明係將何人之33
    ,000,000 元債權轉讓與原告，或是轉讓何人各多少金額與
    原告，該債權轉讓同意書顯不明確。況被告間並無任何法律
    關係須就原告之請求負不真正連帶責任，故原告之請求顯屬
    無據等語。並聲明：原告之訴駁回；如受不利之判決，願提
    供擔保，請准宣告免為假執行。
  (四)被告寅○○、丙○○、午○○、庚○○均抗辯：被告並未向
    未○○借錢，也沒有向日豐公司融資。並聲明：原告之訴駁
    回；如受不利之判決，願提供擔保，請准宣告免為假執行。
  (五)被告壬○○抗辯：被告並未向未○○借貸，是未○○還欠我
    錢，且原告提出之債權讓與同意書並不實在，原告須負舉證
    責任等語。並聲明：原告之訴駁回；如受不利之判決，願提
    供擔保，請准宣告免為假執行。
  (六)被告巳○○抗辯：被告並未欠未○○錢，是未○○欠我錢，
    被告是向辛○○借錢，而辛○○說那是日豐公司的錢等語。
    並聲明：原告之訴駁回；如受不利之判決，願提供擔保，請
    准宣告免為假執行。
  (七)被告申○○未於言詞辯論期日到場，亦未提出書狀作何聲明
    或陳述。
三、參加人部分：
    參加人陳稱被告向日豐證券融資買賣股票，係積欠日豐證券
    債務，並非積欠未○○個人債務，未○○無權將債權讓與原
    告等語。
四、原告主張未○○積欠其借款33,000,000元，於84年11月20日
    簽訂債權轉讓同意書將對被告之債權讓與原告之事實，固據
    其提出債權轉讓同意書一件，並經未○○到庭結證稱：確實
    有向原告借款33,000,000元；債權轉讓同意書是原告的先生
    及黑道人物押我到辛○○家裡簽名蓋章的等語在卷可證。惟
    被告郭美玲、甲○○則抗辯稱上該債權轉讓同意書究係將何
    被告何部分33,000,000元債權讓與原告，記載並不明確，原
    告自不得據該債權轉讓同意書向被告請求等語。
五、按債權讓與係以移轉特定債權為其標的，屬於處分行為，債
    權讓與契約發生效力時，債權即行移轉於相對人，為準物權
    契約。是債權讓與應以特定債權為其標的，且此為契約必要
    之點，如當事人就欲讓與之債權未加特定，依民法第153條
    第2項規定，應認債權讓與契約尚未成立。經查，原告主張
    未○○將其對被告之債權讓與33,000,000元與伊，惟債權轉
    讓同意書上所載未○○之債務人多達21人（包括未○○本人
    ，原告本件僅對其中十人提起告訴），債權總額高達26億元
    以上，則未○○究係將何人何部分之33,000,000元債權讓與
    原告，依上開債權轉讓同意書無法特定，故應認未○○與原
    告間就債權讓與契約必要之點，意思表示並未合致，此觀諸
    原告之聲明，請求被告給付之金額合計高達297,320,439元
    ，遠超過其債權額33,000,000元，又聲明其如已受償，其他
    被告即免給付責任，形同債務免除，均顯有違其與未○○簽
    訂債權轉讓同意書時之本意，益可明瞭。是被告郭美玲、甲○○上開抗辯，為有理由，堪予採信。又被告郭美玲、甲○○上開所辯有利於他共同訴訟人，對於其他被告亦有效力，
    併此敘明。
六、綜上所述，原告與未○○間簽訂之債權轉讓同意書並未成立
    生效，原告據以請求被告清償借款，洵屬無據，應予駁回。
    原告之訴既經駁回，其假執行之聲請，即失所附麗，應併予
    駁回。
七、本件事證已臻明確，兩造及參加人其餘主張及舉證，經審酌
    與判決結果不生影響，爰不另一一論述，附此敘明。
八、訴訟費用負擔之依據：民事訴訟法第78條。
中    華    民    國    95    年    2     月    23    日
                  民事第二庭    法  官  施錫揮
以上正本係照原本作成。
如對判決上訴，應於判決送達後20日內向本院提出上訴狀。
中    華    民    國    95    年    2     月    23    日
                                書記官  蘇美苓


司法院資訊處製作；財團法人民間司法改革基金會備份。
